---
title: "URJC MDS TFM - Financial Credit Risk"
author: "Miguel García Sánchez"
date: "`r Sys.Date()`"
output:
 html_document:
  code_folding: hide
  toc: yes
  toc_float: TRUE
  toc_depth: 3 
---

```{r setup, include=FALSE}
knitr::opts_chunk$set(echo = TRUE)
```
# 1. Introducción 

El trabajo a desarrollar consiste en el análisis de un dataset relativo a datos de préstamos de entidades financieras, donde se quiere tratar de comprender cuales son las razones y características que llevan al llamado "default", así como modelos que pueden ayudar a predecirlo.

## 1.1. Desarrollo, programación y control de versiones

Se ha elegido para el desarrollo de una parte del trabajo el lenguaje de programación R (R version 4.2.2), cómo IDE de desarrollo RStudio (RStudio version 2022.12.0.353) y cómo herramienta de control de versiones GitHub (proyecto "/MDS_TFM" creado y vinculado al usuario Miguel_gs - "mgarciasanc2021"). 

**Link del proyecto en GitHub:** 
https://github.com/mgarciasanc2021/MDS_TFM

## 1.2. Paquetes R

```{r librerias, include=TRUE, message=FALSE, warning = FALSE,tidy=TRUE, tidy.opts=list(width.cutoff=60)}
library(formatR)
library(readr)
library(ggplot2)
library(GGally)
library(dplyr)
library(tidyr)
library(missForest)
library(VIM)
library(formattable)
library(usmap)
library(cowplot)
library(corrplot)
library(MASS)
library(ggfortify)
library(nortest)
library(car)
library(lmtest)
library(PerformanceAnalytics)
library(Amelia)
library(ggthemes)
library(tidyverse)
library(tibble)
library(gridExtra)
#library(ggbiplot)
library(factoextra)
library(caret)
library(ISLR)
library(rpart)
library(rpart.plot)
library(rattle)
library(tsne)
library(Rtsne)
library(class)
library(ada)
library(factoextra)
library(cluster)
library(useful)
library(mgcv)
library(xgboost)
library(randomForest)
library(kernlab)
library(pROC)
#library(doMC)
library(ggpubr)
library(ROCR)

```

# 2. Conjunto de datos

El conjunto de datos elegido para el desarrollo del trabajo es "Credit Risk Dataset". Este dataset incluye información de clientes y préstamos contratados por estos en diferentes instituciones financiera.

**Link del data set:** <https://www.kaggle.com/datasets/laotse/credit-risk-dataset>.

## 2.1. Carga de los datos

El conjunto de datos "Credit Risk Dataset" contiene 12 columnas y 32.581 filas y lo obtenemos en formato .CSV. 

Inicialmente se han guardado los datos en un data frame llamado "fin_credrisk" y se ha realizado un estudio inicial sobre su contenido utilizando la función head y summary.

```{r cargas datos, include=TRUE, message=FALSE, warning = FALSE,tidy=TRUE, tidy.opts=list(width.cutoff=60)}
fin_credrisk<- read_csv("financial_credit_risk.csv")
head(fin_credrisk)

```

```{r, include=TRUE, message=FALSE, warning = FALSE,tidy=TRUE, tidy.opts=list(width.cutoff=60)}
summary(fin_credrisk)

```

## 2.2. Definición de las variables

Empezando ya el análisis inicial del conjunto de datos que tenemos, vemos que las 12 variables que componen los datos pueden ser descritas como:

**Input variables o Variables de entrada/predictoras:**

* **person_age:** Edad de la persona que toma el crédito.
* **person_income:** Ingresos anuales en dólares de la persona que toma el crédito.
* **person_home_ownership:** Estado de la propiedad de la vivienda donde reside la persona que toma el crédito.
* **person_emp_length:** Periodo de tiempo en años desde que la persona que toma el crédito esta en situación laboral activa.
* **loan_intent:** Uso del crédito concedido.
* **loan_grade:** Calidad crediticia del crédito concedido.
* **loan_amnt:** Cantidad en dólares de crédito concedido.
* **loan_int_rate:** Tipo de interés en porcentaje del crédito concedido. 
* **loan_percent_income:** Porcentaje de lo que supone el préstamo sobre los ingresos anuales en dólares de la persona que toma el crédito.
* **cb_person_default_on_file:** Variable binaria que indica si la persona tomadora del crédito ha tenido antes una situación de impago o no.
* **cb_preson_cred_hist_length:** Duración en años del historial crediticio de la persona tomadora del crédito.

**Output variable o Variable de salida/respuesta/objetivo:**

* **loan_status:** Estado actual del crédito (suponiendo "1" como impagado o situación de default, y "0" no impagado)

## 2.3. Objetivo del análisis

El objetivo final del proyecto es conseguir llegar a un modelo que permita predecir el riesgo de impago o "default" que puede tener en cartera una institución financiera y saber si estamos ante créditos que van a poder ser devueltos por el cliente, o por si el contrario se van a quedar como impagados.


